【裁判字號】    90,訴,855
【裁判日期】    900629
【裁判案由】    給付借款
【裁判全文】
臺灣臺南地方法院民事判決  九十年度訴字第八五五號
    原      告  中聯信託投資股份有限公司
    法定代理人  丙○○
    訴訟代理人  丁○○
    被      告  甲○○
                乙○○○
右當事人間請求給付借款事件，本院判決如左：
    主    文
被告應連帶給付原告新台幣壹佰柒拾捌萬仟肆佰壹拾元，及自民國八十五年十月二十
九日起至清償日止，按週年利率百分之九點二五計算之利息，並自民國八十五年十一月三
十日起至清償日止，逾期在六個月以內者，按上開利率百分之十，超過六個月者，按上開
利率百分之二十計算之違約金。
訴訟費用由被告連帶負擔。
    事    實
甲、原告方面：
一、聲明：如主文所示。
二、陳述：
(一)被告甲○○前邀被告乙○○○為連帶保證人，於民國八十五年六月二十九日向原告借
    用新台幣（下同）一百八十萬元，約定借款期限十五年，即自八十五年六月二十九日
    起至一００年六月二十九日止，分期按月平均攤還本息，利息按週年利率百分之九點
    四五計算，並得於每逢一、四、七、十月一日依照原告當時整批購屋貸款利率減零碼
    調整乙次，如有逾期償付時，即喪失期限利益，全部債務視為到期，除仍按逾期時利
    率計息及應清償剩餘本息外，並應給付自逾期之日起，其逾期在六個月以內者，按約
    定利率百分之十，超過六個月者，按約定利率百分之二十計算之違約金。詎被告甲○
    ○自八十五年十月二十九日起即未按期繳息，按當時原告整批購屋貸款利率為週年利
    率百分之九點二五計算之結果，尚欠如主文所示之本利及違約金迄未清償，被告乙○
    ○○為其連帶保證人，依法應對上開債務負連帶清償之責，為此依據消費借貸及連帶
    保證之法律關係提起本件訴訟。
(二)對被告抗辯所為之陳述：
    本件借款係依據被告甲○○於八十五年六月二十九日所簽立的兩張委託書，而將款項
    直接將全部貸款逕行撥入房地出售人高統嶺建設開發股份有限公司（下稱高統嶺建設
    公司）於原告南港分公司之借款帳戶，所以款項未進入被告甲○○之帳戶，但並非沒
    有交付金錢。
三、證據：提出借據暨約定書、放款帳卡、轉帳支出傳票、購屋貸款利率調整通知、戶籍
    謄本各一件及委託書二份為證。
乙、被告方面：
一、被告甲○○方面：
(一)聲明：原告之訴駁回。
(二)陳述：
  １對借據及委託書上簽章之真正不為爭執，但其餘字跡並非被告筆跡。
  ２本件借款是被告向高統嶺建設公司購買預售屋兩棟，簽立制式合約，合約書第六條約
    定銀行貸款部分應書立本票交付建設公司，以便屆時一次付清或配合銀行貸款事項後
    歸還，然建設公司即偽稱簽此借據及約定書以取代本票，致被告不疑有詐，遂簽立姓
    名、住址而沒有簽立其他字樣，故原告自行書寫金額、日期顯有偽造文書之嫌，然被
    告雖於制式合約內立有委託書，但此乃建設公司制式合約書內需有要件，否則建設公
    司將不予接受，被告乃普通百姓，焉能顧此，且事後對保時未知會被告，所以此借款
    應是購屋款而非借款。
  ３建設公司至今房屋仍未完工，雖有過戶，但未交屋，建設公司也沒有給付權狀。法律
    明定房屋有瑕疵時，為不完全給付，被告可酌減價金抗辯，原告明知此房屋使用執照
    雖已核發，但未達到社會大眾認可使用狀態，而無法使用，將使買受人無法按月營利
    ，以便繳息，卻逕與建設公司串謀放款，使建設公司獲取暴利後，即宣告倒閉，故二
    者均有欺騙消費者之嫌，且原告言稱已借款予被告，但被告並未在原告公司開戶，如
    何能證明？又原告係放款予建設公司，而被告亦未看到有任何放款資金往來文件？顯
    有與建設公司狼狽為奸，欺瞞社會大眾。
(三)證據：提出預定買賣合約書二份及照片八張為證。
二、被告乙○○○方面：
(一)聲明：原告之訴駁回。
(二)陳述：本件並非借款，而是購屋價款，因房屋有瑕疵，為不完全給付，依法被告可以
    減少價金以為抗辯，而原告明知該房屋從地下室一樓到六樓之工程都未完工，其請求
    顯無理由。
    理      由
一、原告起訴主張被告甲○○前邀被告乙○○○為連帶保證人，於八十五年六月二十九日
    向其借用一百八十萬元，約定借款期限十五年，即自八十五年六月二十九日起至一０
    ０年六月二十九日止，分期按月平均攤還本息，利息按週年利率百分之九點四五計算
    ，並得於每逢一、四、七、十月一日依照原告當時整批購屋貸款利率減零碼調整乙次
    ，如有逾期償付時，即喪失期限利益，全部債務視為到期，除仍按逾期時利率計息及
    應清償剩餘本息外，並應給付自逾期之日起，其逾期在六個月以內者，按約定利率百
    分之十，超過六個月者，按約定利率百分之二十計算之違約金。詎被告甲○○自八十
    五年十月二十九日起即未按期繳息，按當時原告整批購屋貸款利率為週年利率百分之
    九點二五計算之結果，尚欠如主文所示之本利及違約金迄未清償之事實，業據其提出
    借據暨約定書、放款帳卡、購屋貸款利率調整通知各一件及委託書二件為證，核屬相
    符。被告對於借據上簽章之真正雖不為爭執，然以：本件借款緣於被告甲○○向高統
    嶺建設公司購買兩棟預售屋，當時並簽發本票以為擔保，嗣經建設公司偽稱簽立本件
    借據及約定書以取代本票，使被告不疑有詐而在空白借據上簽章，但被告甲○○並未
    取得該筆款項，事後對保亦未接受通知，故本件應為購屋款而非借款；又委託書是買
    賣契約內之一部份，倘被告甲○○當時不予簽名，建設公司亦不會接受；至於該預售
    屋雖經建設公司移轉所有權予被告甲○○，但並未完工至可使用情況，亦未交屋，顯
    屬不完全給付，依法被告可減少價金以為抗辯，原告明知房屋興建之情況，卻仍放款
    予高統嶺建設公司，顯有與建設公司共同欺騙消費者之嫌等語以為置辯。經查：
(一)被告甲○○雖辯稱其未收到本件一百八十萬元之借款，然該借款係根據被告甲○○於
    八十五年一月五日所預先簽立之委託書，直接將被告購買坐落台南縣永康市○○○路
    二六０號五樓之十三、之十四之房屋及台南縣永康市○○段八二地號持分萬分之十八
    之土地共計一百八十萬元之款項，於上開房地所有權移轉登記為被告甲○○所有及設
    定第一順位抵押權予原告，並將他項權利證明書、抵押權設定契約書及房地登記簿謄
    本送原告公司查驗無誤後，將全部貸款逕行撥入高統嶺建設公司設於原告南港分公司
    借款帳戶。又已對保之借據因貸放日期未定而尚未填具借款日期，亦委託原告依實際
    撥貸日期代為填妥等情，業據原告提出被告甲○○所簽立的委託書及轉帳支出傳票為
    證。是原告既係依據上開委託書，於建設公司將被告甲○○所購買之上開房地過戶後
    ，核對資料無誤後將款項逕轉入高統嶺建設公司之帳戶內，自難謂其行為所何不當之
    處。是被告甲○○上開所辯，尚難認有理由。
(二)又被告甲○○另辯稱其係在空白借據上簽章，借據上除簽章及住址外的字跡都非其所
    寫，原告顯有偽造文書之嫌云云，然所謂偽造文書，係指無製作權而為內容不實之記
    載而言，倘該份文書係由有製作權之人所做，內容為真，即無偽造情事。是兩造間對
    系爭契約內所記載之借款本金、借款期間及還款方式等節如已達成意思表示之合致，
    該契約書即為真實而為有效成立，不以系爭借據上之借款金額、借款期間及還款方式
    等事項需由被告所寫為必要，原告亦得填寫之；倘被告認為其係在空白借據上簽章，
    兩造並未對借款細節達成合意，本件借貸契約不成立者，因主張在空白借據上簽章者
    係變態事實，依法被告應對其係在空白借據上簽章，其未同意借據上所載事項為舉證
    ，然被告對此部分並未能舉證以實其說，且曾繳交數期利息費用，是被告此部分抗辯
    ，亦難有理由。
(三)再查，被告甲○○雖復辯稱上開房地並未完工，亦未交屋，屬於不完全給付，依法其
    得以減少價金以為抗辯云云，然查，被告甲○○係向原告貸款來支付應給付予高統嶺
    建設公司購買上開房地之買賣價金，是被告甲○○與建設公司間所存在的才是買賣契
    約的購屋款，而與原告間則是另成立一個消費借貸契約，兩者間係不同之兩個法律關
    係，並不能混為一談，是被告辯稱本件係購屋款而非借款，即有誤會；又縱係被告所
    言上開房地未完工之事實為真，然此係屬於被告甲○○與高統嶺建設公司間之買賣糾
    紛，為另一法律問題，而與本件兩造間之消費借貸關係無關，被告雖得主張民法第三
    百五十九條減少價金之權利，惟此係限於買受人與出賣人間，本件兩造間所成立者既
    係消費借貸契約而非買賣契約，被告二人自難以房屋給付不完全為由對抗非出賣人之
    原告，更何況原告係依據被告甲○○所簽立的委託書，於系爭房屋辦理過戶登記及設
    定抵押權後將款項轉入高統嶺建設公司之帳戶內，倘被告認其所買受之房屋有瑕疵而
    欲拒絕付款或減少價金，應提前告知原告暫停撥款事宜，而非事後再為主張。職是之
    故，縱被告甲○○得對高統嶺建設公司依法請求減少買賣價金，然亦僅為被告甲○○
    與高統嶺建設公司間之關係，而與本件兩造間之法律關係為消費借貸及連帶保證無涉
    ，兩者間不能混淆而為相同適用，是被告辯稱得對原告請求減少價金，亦屬誤解此一
    法律關係，而不足採。
二、按當事人得約定債務人不履行債務時，應支付違約金，民法第二百五十條第一項定有
    明文。又稱保證者，謂當事人約定，一方於他方之債務人不履行債務時，由其代負履
    行責任之契約。保證債務，除契約另有訂定外，包含主債務之利息、違約金、損害賠
    償及其他從屬於主債務之負擔，民法第七百三十九條、第七百四十條亦分別定有明文
    。又保證債務之所謂連帶，係指保證人與主債務人負同一債務，對於債權人各負全部
    給付之責任而言。被告上開所辯既均不足採，從而，原告依據消費借貸及連帶保證之
    法律關係，請求被告應連帶給付一百七十八萬三千四百一十三元，及自八十五年十月
    二十九日起至清償日止，按週年利率百分之九點二五計算之利息，並自八十五年十一
    月三十日起至清償日止，逾期在六個月以內者，按上開利率百分之十，超過六個月者
    ，按上開利率百分之二十計算之違約金，即屬正當，應予准許。
據上論結，本件原告之訴為有理由，依民事訴訟法第八十五條第二項，判決如主文。
中      華      民      國     九十     年      六      月      二十九      日
                                    臺灣臺南地方法院民事第二庭
~B法      官  張家瑛
右正本證明與原本無異
如對本判決上訴，須於收受決正本後二十日內提出上訴狀(須按他造人數附繕本)
中      華      民      國     九十     年      七      月        三        日
~B法院書記官  蔡蘭櫻


司法院資訊處製作；財團法人民間司法改革基金會備份。
